【裁判字號】    89,交聲,426
【裁判日期】    901128
【裁判案由】    違反道路交通管理處罰條例聲明異議
【裁判全文】
臺灣臺北地方法院交通事件裁定                    八十九年度交聲字第四二六號
    異議人即
    受處分人  甲○○
右列受處分人因違反道路交通管理處罰條例案件，對於臺北市交通事件裁決所中華民
國八十九年七月十五日所為之處分( 原處分案號：北市裁三字第駕裁00-000000 號 )
聲明異議，本院裁定如左：
        主      文
異議駁回。
        理      由
一、「道路交通安全規則」第二條第一項第一款及「道路交通管理處罰條例」第三條
    第八款均明文規定該等有關道路交通管理法規所指之「汽車」包含「機器腳踏車
    」。又「機器腳踏車」行駛之車道，在已劃分快慢車道之道路，重型機器腳踏車
    依標誌或標線之規定行駛，「道路交通安全規則」第九十九條第一項第二款前段
    定有明文。機器腳踏車駕駛人，不在規定車道行駛者，處新臺幣六百元以上一千
    八百元以下( 即銀元二百元以上六百元以下 )罰鍰，修正前「道路交通管理處罰
    條例」第四十五條第十三款亦有處罰規定( 按「道路交通管理處罰條例」第四十
    五條第十三款業於九十年一月十七日總統令修正公布，僅刪除銀元罰鍰之處罰規
    定並自同年六月一日起施行，惟因交通違規裁罰案件之性質，係道路交通主管機
    關本於職權就個別交通違規行為所為裁罰之決定而對外直接發生法律效果之單方
    行政行為，按實體從舊程序從新原則，本件仍應適用行為時即修正前之「道路交
    通管理處罰條例」，行政法院五十六年度判字第八十一號判例參照 )。
二、本件受處分人即異議人甲○○於八十七年二月十九日下午一時四十二分許，駕駛
    一輛胡世民所有之車牌GEW-965 號重型機器腳踏車，途經已劃分快慢車道之臺北
    市○○○路、南海路交岔路口，竟駕車駛入快車道行駛，為臺北市政府警察局中
    正第二分局南海路派出所執勤員警陳祥生當場攔停制止，以其有違反行為時「道
    路交通管理處罰條例」第四十五條第一項( 贅載「第一項」三字，因第四十五條
    未分項 )第十三款( 機器腳踏車不在規定車道行駛 )規定之行為而掣單( 北市警
    交(85)Ｂ字第750229號 )指定應到案日期( 八十七年三月四日 )舉發。嗣因受處
    分人迄未依規定自動繳納罰鍰，亦未依規定到案聽候裁決，原處分機關乃於八十
    九年七月十五日依「違反道路交通管理事件統一裁罰標準及處理細則」第四十四
    條第一項、「道路交通管理處罰條例」第四十五條第一項( 贅載「第一項」三字
    ，因第四十五條未分項 )第十三款及第六十三條第一項第一款規定，從重裁處新
    臺幣一千八百元罰鍰並記違規點數一點之處分。
三、訊據受處分人就其駕駛該輛胡世民所有之車牌GEW-965 號重型機器腳踏車於前揭
    時地違規行駛快車道為警攔停之事實坦承不諱，惟辯稱略以其於八十八年十一月
    二日辦理換發機車行車執照時即已繳清罰鍰云云。經查：
    (一)右揭受處分人駕駛車牌GEW-965 號重型機器腳踏車於前揭時地不在規定車道
        內行駛而駛入快車道之事實，既為受處分人坦承不諱，且有當場舉發經受處
        分人簽收之「北市警交(85)Ｂ字第750229號」違規通知單影本一張在卷可資
        佐證，本件違規事證明確。
    (二)受處分人既係領有駕駛執照之駕駛人，其就「道路交通安全規則」第九十九
        條第一項第二款「( 機器腳踏車行駛之車道 )在已劃分快慢車道之道路，．
        ．．重型機器腳踏車依據標誌或標線之規定行駛」等規定，自應知之甚稔。
        本件係當場攔停舉發之違規案件，依「道路交通管理處罰條例」第四十五條
        第十三款規定，係應處罰駕駛人之案件，是該輛車牌GEW-965 號重型機器腳
        踏車所有人( 車主 )於八十八年十一月二日換發行車執照時，主管機關並未
        處理本件列管之違規積案，有原處分機關八十九年八月九日北市裁三字第八
        九七○四二九九○○號移送書一件在卷可稽。受處分人空言辯稱已經繳納云
        云，無非係卸責之詞，不足採信，從而原處分機關依行為時「違反道路交通
        管理事件統一裁罰標準及處理細則」第四十四條第一項、「道路交通管理處
        罰條例」第四十五條第一項( 贅引第一項，因第四十五條未分項，應予補正
        刪除 )第十三款及第六十三條第一項第一款規定從重裁處新臺幣一千八百元
        罰鍰並記違規點數一點，核無違誤。本件聲明異議為無理由，應予駁回。
據上論斷，應依道路交通案件處理辦法第十九條，裁定如主文。
中      華      民      國     九    十     年    十一    月    廿八    日
                          臺灣臺北地方法院交通法庭
                                          法  官    鍾  華
右正本證明與原本無異。
如不服本裁定，應於裁定送達後五日內向本院提出抗告狀。
                                          書記官    劉芸珊
中      華      民      國    九      十    年    十一    月   二十九   日


司法院資訊處製作；財團法人民間司法改革基金會備份。
